臺灣桃園地方法院刑事判決　　　　　　 94年度交易字第123號
公　訴　人　臺灣桃園地方法院檢察署檢察官
被　　　告　丙○○　男　20歲.
上列被告因過失傷害案件，經檢察官提起公訴（94年度偵字第28
02 號），本院判決如下：
    主  文
丙○○因過失傷害人，處拘役肆拾日，如易科罰金，以參佰元折
算壹日。
    事  實
一、丙○○考領有適當之重型機車駕駛執照，於民國93年9 月30
    日下午5 時30分許，騎乘車號MFB-307 號重型機車，沿桃園
    縣八德市○○路由永豐路往中華路方向行駛，行經茄苳路與
    茄苳路725 巷之無號誌交岔路口時，本應注意汽車行經無號
    誌交岔路口時，應減速慢行，作隨時停車之準備，且車輛行
    駛時，駕駛人應注意車前狀況，並隨時採取必要之安全措施
    ，以避免危險之發生，而依當時天候晴、日間自然光線、路
    面鋪裝柏油且乾燥無缺陷、無障礙物，視距良好，依被告之
    智識能力，又無不能注意之情事，竟疏未注意減速慢行及車
    前狀況，貿然前行，適有乙○○騎乘車號WKX-435 號號輕型
    機車沿該茄苳路725 巷由介壽路往永豐路方向行駛，業已先
    行駛入前揭無號誌交岔路口，丙○○因煞閃不及，致其所騎
    乘之上開重型機車前車頭撞及乙○○所騎乘之前開輕型機車
    車尾，致乙○○人車倒地，受有左下肢脛骨平台開放性粉碎
    性骨折之傷害。嗣經路旁之店家人員見狀先行以電話報警及
    報請救護車前來，而後警方據報前往現場處理，始查悉上情
    。
二、案經乙○○委由其女甲○○訴由桃園縣警察局八德分局報告
    臺灣桃園地方法院檢察署檢察官偵查起訴。
    理  由
一、上揭犯罪事實，業據被告丙○○於本院準備程序及審理中供
    承不諱（參見本院卷第19-20 、40頁正面），並經證人即前
    往案發現場處理之桃園縣警察局交通隊八德交通小隊警員張
    建業於偵查及本院審理中所證述之情節大致相符。
  (一)復按汽車（包含機器腳踏車）行經無號誌交岔路口時，應減
    速慢行，作隨時停車之準備，且車輛行駛時，駕駛人應注意
    車前狀況，並隨時採取必要之安全措施道路交通安全規則第
    93條第1 項第2 款及第94條第3 項分別定有明文，此為一般
    汽車駕駛人所應注意並確實遵守之事項，而被告考領有適當
    之重型機車駕駛執照，有其駕駛執照影本一紙附卷可參（參
    見偵卷第14頁正面），理應對上開規定理當知之甚詳，駕車
    時應注意上揭規定並確實遵守之；且當時天候晴、日間自然
    光線、路面鋪裝柏油且乾燥無缺陷、無障礙物，視距良好等
    情狀，亦有桃園縣警察局八德分局道路交通事故調查報告表
    （一）及（二）各一紙附卷可憑（參見偵卷第11-12 頁正面
    ），及依被告之智識、能力並無任何不能注意之情事，被告
    自應注意並遵守上揭規定。然被告騎乘上開重型機車行經前
    揭無號誌之交岔路口，竟疏未注意及此，適有告訴人乙○○
    前開輕型機車業已先行駛入前揭無號誌交岔路口，被告因煞
    閃不及，致其所騎乘之上開重型機車前車頭撞及告訴人所騎
    乘之前開輕型機車車尾，致告訴人人車倒地，受有前開傷害
    ，足認被告就本件交通事故之發生確有過失，甚為明確。再
    告訴人確因本件交通事故而受有前開傷害之事實，亦有敏盛
    綜合醫院診斷證明書一紙附卷可參（參見偵卷第17頁），益
    徵被告未盡其上揭注意義務肇事致告訴人受有前開傷害二者
    間，具有相當因果關係。此外，復有桃園縣警察局八德分局
    道路交通事故現場圖一紙及現場照片六幀在卷可參（參見偵
    卷第10頁正面、第18頁正、反面）。綜上而論，足見被告之
    自白核與事實相符，應可採為論罪科刑之依據。
  (二)至被告於本院審理中雖另辯稱：告訴人自茄苳路725 巷內急
    速衝出，致伊減速並向右閃避，然因閃避不及才擦撞告訴人
    機車車尾，告訴人亦有過失云云，惟為告訴人於本院審理中
    所當庭否認。經查，被告雖辯稱告訴人所騎乘前開輕型機車
    自茄苳路725 巷口內急速衝出云云，然此部分僅有被告之陳
    述而別無其他積極證據可佐，則被告此部分所辯，已有卸責
    之虞而難加採信。另觀之上揭現場照片六幀以查，被告騎乘
    之上開重型機車前車頭係撞及告訴人騎乘之前開輕型機車車
    尾等情，此亦為被告與告訴人於本院審理中所同認，則據此
    判斷雙方路權歸屬，告訴人所騎乘之前開輕型機車應係較被
    告先行駛入前揭無號誌之交岔路口，否則，如告訴人所騎乘
    之前開輕型機車較被告後行駛入或同時駛入前揭無號誌之交
    岔路口而發生碰撞時，雙方機車所發生碰撞之車損情形則應
    係雙方機車前車頭互撞或是被告之機車車身或車尾處應受有
    撞擊而受損，方符事理常態，然於本件中並非如此。準此，
    堪認告訴人騎車所行經之路段雖係支線道，然因其業已先行
    駛入前揭無號誌之交岔路口，則告訴人於案發當時應具有優
    先路權。再按道路交通安全規則第94條第3 項規定之駕駛人
    應注意車前狀況，並隨時採取必要之安全措施，係指駕駛人
    在道路環境存有變異下，駕駛人應注意路況變化，避免因煞
    車不及，撞及煞車距離以外之事物。而本院判斷告訴人於案
    發當時業已先行駛入前揭無號誌之交岔路口，並擁有優先路
    權，已如前述，則於此情形下，依一般人通常駕駛之社會經
    驗，應無發生危險之可能，且告訴人亦可信賴尚未行駛進入
    前揭無號誌之交岔路口之被告亦能遵守交通規則，同時為必
    要之注意，謹慎採取適當之行動，告訴人對於不可知之被告
    騎車追撞致發生本件交通事故一情，並無預防之義務。且告
    訴人之前開輕型機車受撞擊點即車尾處已逾告訴人騎車直視
    並左右視野一百八十度之範圍外，又屬垂直撞擊，亦非告訴
    人自其機車左右後視鏡觀察所能預見，益徵告訴人對於被告
    之違規行為，主觀上無從預見，客觀上亦無從防範。易言之
    ，告訴人應無違反道路交通安全規則第94條第3 項、第102
    條第1 項第2 款規定之應注意車前狀況及支線道車應暫停讓
    幹線道車先行之注意義務，至為灼然。揆諸首揭說明，應認
    被告前開所辯，尚無可採，自難令告訴人負與有過失之責任
    ，併予指明。
  (三)綜上所述，足認被告對其自白確有過失傷害之犯行，核與相
    關人證、物證及書證所顯示之客觀情狀相符，應可採為論罪
    科刑之依據。至其辯稱：告訴人亦與有過失云云，應無可採
    。從而，本件事證已臻明確，被告犯行洵堪認定，應予依法
    論科。
二、核被告所為，係犯第284 條第1 項前段之普通過失傷害罪。
    爰審酌本件交通事故發生之情節輕重，被告犯後尚能坦承自
    己過失之犯行，惟迄今尚未與告訴人達成和解，賠償損失，
    被告過失程度及告訴人所受傷勢等一切情狀，量處如主文所
    示之刑，並諭知易科罰金之折算標準。
據上論斷，應依刑事訴訟法第299 條第1 項前段，刑法第284 條
第1 項前段、第41條第1 項前段，罰金罰鍰提高標準條例第1 條
前段、第2條，判決如主文。
本案經檢察官孫沛琦到庭執行職務。
中　　華　　民　　國　　94　　年　　5 　　月　　30　　日
                        臺灣桃園地方法院交通法庭
                            審判長法  官  游紅桃
                                  法  官  黃永定
                                  法  官  林家賢
上列正本證明與原本無異。
如不服本判決，應於判決送達後10日內，向本院提出上訴狀（應
附繕本），上訴於臺灣高等法院。
                                  書記官  戴育萍
中　　華　　民　　國　　94　　年　　5 　　月　　30　　日
附錄本判決論罪科刑法條：
刑法第284條第1項：
因過失傷害人者，處六月以下有期徒刑、拘役或五百元以下罰金
，致重傷者，處一年以下有期徒刑、拘役或五百元以下罰金。
